最高法院刑事判決　　　　　　一○○年度台上字第二一○二號
上　訴　人　卓昌意
選任辯護人　楊雯齡律師
上列上訴人因違反毒品危害防制條例等罪案件，不服台灣高等法
院台中分院中華民國一○○年一月十九日第二審判決（九十九年
度上訴字第一九一○號，起訴案號：台灣台中地方法院檢察署九
十八年度偵字第一三八四二號），提起上訴，本院判決如下：
    主  文
上訴駁回。
    理  由
一、有罪部分：
按刑事訴訟法第三百七十七條規定：上訴於第三審法院，非以判
決違背法令為理由不得為之；是提起第三審上訴，應以原判決違
背法令為理由，係屬法定要件；如果上訴理由書狀並未依據卷內
訴訟資料具體指摘原判決不適用何種法則或如何適用不當，或所
指摘原判決違法情事顯與法律規定得為第三審上訴理由之違法情
形不相適合時，均應認其上訴為違背法律上之程式，予以駁回。
本件原判決撤銷第一審關於原判決附表（下稱附表）所示販賣第
一級毒品部分之科刑判決，改判仍論處上訴人卓昌意販賣第一級
毒品罪刑三罪（各處如附表所示之刑，應執行有期徒刑拾柒年）
，已詳敘其認定所憑之證據及認定之理由；自形式上觀察，原判
決並無違背法令之情形。上訴人上訴意旨略稱：(一)依台中縣警察
局（現改制為台中市政府警察局豐原分局）民國九十九年六月二
十二日中縣警刑大偵一字第0990010016號函所載「經調閱監察光
碟重新比對聲音，確認九十八年二月二十八日二十時三十三分十
二秒之通聯譯文對話A、B角色係一時作業疏失倒置，特此更正」
，顯示警方製作之通訊監察譯文確與實際通話內容不符。上訴人
於第一審審理時已就通訊監察譯文之真實性表示異議，原審未依
職權勘驗監聽錄音光碟內容，遽於理由欄內謂上訴人對通訊監察
譯文之真實性均不爭執；有證據調查未盡之違法。(二)原判決於主
文諭知「裝置門號0000000000號行動電話壹支（含SIM 卡）沒收
」，但於事實欄未記載警方「查扣行動電話一支」，於理由欄亦
未敘明該行動電話為上訴人所有，逕依毒品危害防制條例第十九
條第一項前段規定宣告沒收，有適用法則不當之違法。(三)證人賴
嘉德、莫育誌於第一審審理時已證稱未向上訴人買海洛因，且依
上訴人與賴嘉德、莫育誌間之通訊監聽譯文，亦無任何關於海洛
因毒品之暗語、交易時間、地點及數量，原判決竟以賴嘉德、莫
育誌不利之供述及通訊監察譯文而為不利上訴人之認定，其採證
有違證據法則。(四)原判決以莫育誌警詢所供「綽號『阿明』男子
開一部白色喜美轎車，車號是J6－0518，每次交易均是開車來」
，而該車確屬上訴人所有，因認莫育誌之證述可採。但原判決就
該車輛是否屬毒品危害防制條例第十九條第一項前段規定之「供
犯罪所用之物」，未予敘明，有判決理由不備之違法等語。
惟查：原判決依憑證人賴嘉德、莫育誌於偵查中之證述，賴嘉德
於第一審審理中不利上訴人之證述，上訴人與賴嘉德、莫育誌間
之通訊監察譯文，上訴人、賴嘉德、莫育誌於原審坦承通訊監察
譯文為其等通話之內容等證據資料，詳為說明上訴人有其附表所
載之販賣第一級毒品予賴嘉德二次、莫育誌一次犯行之認定理由
，並就上訴人否認上開犯行，辯稱賴嘉德在戒除海洛因，伊係幫
賴嘉德拿解藥；莫育誌欠伊錢，拿錢來還給伊，伊並無販賣海洛
因予二人云云，認非可採，逐一指駁。復說明賴嘉德、莫育誌於
第一審審理中翻異前供所為未向上訴人購買海洛因之證述，與事
實不符而不足採信之理由。經核俱與卷內資料相符，原判決並無
違背法令之情形。復按：（一）依卷內資料，原審審判長於審判
期日依法提示上訴人與賴嘉德、莫育誌間之通訊監察譯文及台中
縣警察局九十九年六月二十二日中縣警刑大偵一字第0990010016
號函送之修正後譯文，上訴人陳稱：「沒有意見」（原審卷第一
○一頁背面），原判決乃於理由欄說明上訴人對於通訊監察譯文
之真實性不爭執，因而不就監聽錄音光碟為無益之勘驗，自無證
據調查未盡之違法。（二）原判決於理由欄已說明毒品危害防制
條例第十九條第一項前段規定之供犯罪所用之物，應予沒收，以
屬於犯人所有者為限，而上訴人使用之0000000000號行動電話一
支係上訴人供本件犯罪之用，且係上訴人為警方查獲時當場查扣
，乃依上開規定宣告沒收（原判決正本第十七至十八頁），原判
決顯已認定該支行動電話為上訴人所有（依卷內資料，上訴人亦
未否認非其所有），因而宣告沒收，經核於法並無不合。至原判
決於理由內未進而敘明該支行動電話係上訴人所有，此理由之簡
略，及未於事實欄載明該支行動電話為警方查扣，均難指原判決
此部分諭知沒收有適用法則不當之違法。（三）原判決於理由欄
已詳為說明賴嘉德、莫育誌於偵查中之證述，賴嘉德於第一審審
理中不利上訴人之證述，如何與通訊監察譯文所載相符，雖上訴
人與賴嘉德、莫育誌間之通話內容未明示係交易海洛因，但足以
認定其等係為海洛因交易之理由（原判決正本第七頁、第十至十
一頁），經核原判決採證並無違背證據法則。（四）原判決並未
認定上訴人販賣海洛因予莫育誌時所駕駛之車輛係供本件犯罪所
用之物，亦未依毒品危害防制條例十九條第一項前段予以宣告沒
收，因而於理由欄內就此未為敘明，自無判決理由不備之違法。
綜上，上訴意旨(一)至(四)俱非適法之上訴理由。應認上訴人此部分
之上訴違背法律上之程式，予以駁回。
二、無罪部分：
刑事被告之上訴，以受有不利益之裁判，為求自己利益起見請求
救濟者，始得為之，無罪之判決並非不利於被告，被告自不得對
之提起上訴。關於上訴人被訴於九十八年二月二十六日販賣海洛
因予賴嘉德部分，原判決係維持第一審諭知無罪之判決，駁回檢
察官在第二審此部分之上訴，上訴人提出之上訴狀未聲明一部不
服，視為對此部分亦提起上訴，其此部分之上訴，應非法之所許
，予以駁回。
據上論結，應依刑事訴訟法第三百九十五條前段，判決如主文。
中    華    民    國  一○○  年    四    月  二十八  日
                      最高法院刑事第五庭
                          審判長法官  林  永  茂  
                                法官  蘇  振  堂  
                                法官  林  立  華  
                                法官  蔡  國  在  
                                法官  陳  春  秋  
本件正本證明與原本無異
                                      書  記  官  
中    華    民    國  一○○  年    五    月    五    日
                                                      K